【裁判字號】    89,台上,8068
【裁判日期】    891229
【裁判案由】    違反麻醉藥品管理條例
【裁判全文】
最高法院刑事判決                              八十九年度台上字第八○六八號
    上  訴  人  甲○○
    選      任
    辯  護  人  許淵秋律師
右上訴人因違反麻醉藥品管理條例案件，不服台灣高等法院中華民國八十七年十月六
日第二審判決（八十七年度上訴字第三○九八號，起訴案號：台灣士林地方法院檢察
署八十六年度偵字第六九五二號），提起上訴，本院判決如左：
    主  文
原判決關於非法販賣化學合成麻醉藥品部分撤銷，發回台灣高等法院。
其他上訴駁回。
    理  由
一、發回部分：
本件原判決認定上訴人甲○○意圖營利之概括犯意，自民國八十六年六月中旬起至六
月底止，連續在台北市○○路○段路旁，向年齡不詳綽號「阿富」者販入化學合成麻
醉藥品安非他命後分裝成小包，以新台幣（下同）一千元至七、八千元不等之價格，
先後在同市○○區○○路二九四之一號五樓住處，非法售賣予年齡不詳綽號「老二」
、「小貞」、「九尺」「肉丸」、「阿寶」、「一百」等成年男女吸用，每次販賣除
自行抽取少許安非他命免費吸用圖利外，前後並獲利約一萬元。嗣於同月三十日下午
二時三十分許，在其住處為警查獲，並扣得售賣剩餘之安非他命二包（總毛重零點九
四公克，淨重零點五一公克，驗餘淨重零點四九公克）、分裝安非他命之空塑膠袋一
六三個、販賣安非他命所用之帳冊乙本等情。因而將第一審諭知上訴人被訴關於非法
販賣化學合成麻醉藥品無罪部分之判決撤銷，改判論處上訴人連續非法販賣化學合成
麻醉藥品罪刑。固非無見。
惟查：(一)被告之自白非出於強暴、脅迫、利誘、詐欺或其他不正之方法，且與事實相
符者，始得採為證據，如果被告之自白，係出於不正之方法，並非自由陳述，即其取
得自白之程序，已非適法，則不問自白內容是否確與事實相符，因其非係適法之證據
，即不能採為判決基礎。故審理事實之法院，遇有被告對於自白提出刑求之抗辯時，
應先於其他事實調查。查上訴人於原審提出警訊筆錄不實在曾遭刑求之抗辯（見原審
卷第二十九頁），原審以上訴人無法舉證刑求之證據，果受刑求，何以未於偵查中提
出並請求驗傷之語為由，而不予調查此項抗辯。卷查上訴人警訊之自白是否出於強暴
、脅迫或其他不正方法，並非不得向承辦之台北市政府北投分局警備隊員警查證或向
台灣士林看守所調取健康紀錄表斟酌，或對於上訴人在第一審與原審就刑求抗辯（見
第一審卷第二十四頁反面）先後不同之供述加以調查、論，原審未詳細審認，逕以
上開論據作為不加調查之依據，已嫌調查未盡及判決理由不備。(二)事實審法院應行調
查之證據，不以當事人聲請者為限，凡與待證事實有關之證據，均應依職權調查，方
足發現真實，否則仍難謂無刑事訴訟法第三百七十九條第十款之違法。原判決認定上
訴人非法販賣安非他命，無非以上訴人於警訊供述「於八十六年六月二十七日向「阿
富」販入安非他命三千元，再分裝成五小包，以每小包一千元對外販售，獲利二千元
」、「自八十六年六月中旬起訖查獲時止共獲利一萬元（見警訊卷第八頁正反面）」
為其論據。依卷內資料，雖其在警訊中自白曾向綽號「阿富」者販入安非他命後，有
分裝售賣予綽號「老二」「小貞」等人，惟就販賣之對象為誰（不知真實姓名）、以
及時間、地點、次數等交易重要事項，均未為明確之供述，且自偵查時起或否認非法
販賣安非他命，或稱替綽號「小貞」等人購買，或稱替綽號「老二」記帳，致供述前
後並不相符，而有瑕疵可指。至於警方雖在上訴人住處搜獲安非他命二小包、空夾鏈
袋一百六十三個等證物，然因其有非法吸用安非他命之行為，經查明無訛，則縱有數
量非鉅之安非他命，與夾鏈袋扣案，是否足以證明上訴人在警訊中之自白與事實相符
﹖仍有詳加勾稽探求之必要。況且上訴人即令曾用上開工具分裝安非他命，但能否因
此足使上訴人自白曾多次售賣安非他命予不特定人之犯罪事實獲致確信，尤待研求。
又上訴人，固曾在警訊及偵查中分別供稱「我於八十六年六月中旬開始販賣安非他命
，……約定時間、數量至我住處向我購買，至今販售對象有綽號『老二』、『小貞』
、『九天』、『肉丸』等人士（如販賣帳冊所記載」「是『老二』在賣，帳冊放在我
這裡，我幫他記帳，安非他命也放在我這裡，我要用可以拿來用作為代價。」（見偵
查卷第八頁反面、第三十二頁），並於第一審陳稱扣案稱帳冊是今年五月分開始記的
等語（見第一審卷第二十四頁）。但其究係獨自非法販賣安非他命，抑或與「老二」
共同販賣安非他命﹖攸關上訴人所為有無成立共犯以及如何營利之認定，自應進一步
詳查、究明。再參照卷附之帳冊影本記載有關小貞（自己拿安結果被Ａ）、九尺、肉
丸購買安非他命之金錢往來情形及「收老二5000，買秤支出3500，餘1500」；「向富
拿半兩，17000；富只有10.5克，先付富10000，剩餘的五天給」（隔五天記載）「阿
富說糖已到」 「獲利26000，自己免（錢）可用等語」（見偵查卷第九、十、十二頁
）等情，暨阿富、小貞等人之有電話資料等可供查證之證據資料（見第一審卷第五十
五頁），亦非無從調查或不易調查。原審均疏未作深入調查，致事實真相仍欠明瞭，
遽行判決自難昭信服。以上為上訴意旨所指摘，或為本院得依職權調查之事項，應認
原判決關於非法販賣化學合成麻醉藥品部分有發回更審之原因。
二、駁回部分：
按刑事訴訟法第三百七十六條所列各罪之案件，經第二審判決者，不得上訴於第三審
法院，法有明文。本件上訴人因非法吸用合成麻醉藥品案件，最重本刑為三年以下有
期徒刑之罪，核屬刑事訴訟法第三百七十六條第一款之案件，原審復依毒品危害防制
條例第三十五條第三款諭知免刑判決，依首開說明，既經第二審判決，自不得上訴於
第三審法院；上訴人一併提起上訴，（未聲明一部上訴者，視為全部上訴），顯為法
所不許，應予駁回。
據上論結，應依刑事訴訟法第三百九十五條前段、第三百九十七條、第四百零一條，
判決如主文。
中      華      民      國    八十九    年     十二     月    二十九    日
                              最高法院刑事第五庭
                                  審判長法官  紀  俊  乾
                                        法官  黃  正  興
                                        法官  陳  東  誥
                                        法官  張  春  福
                                        法官  韓  金  秀
      右正本證明與原本無異
                                              書  記  官
中      華      民      國     九十     年      一      月      四      日


司法院資訊處製作；財團法人民間司法改革基金會備份。
